臺灣橋頭地方法院刑事判決　
                                     110年度交易字第92號
公  訴  人  臺灣橋頭地方檢察署檢察官
被      告  陳登男



選任辯護人  王品懿律師
上列被告因過失傷害案件，經檢察官提起公訴（109年度偵字第1
4665號），本院判決如下：
    主  文
陳登男犯過失致重傷害罪，處有期徒刑陸月，如易科罰金，以新
臺幣壹仟元折算壹日。 
    事  實
一、陳登男於民國109年6月11日10時14分許，駕駛車號000-0000
    號自用小客車，沿高雄市楠梓區藍昌路中間車道北往南行駛
    至該路段與德民路之多岔路口，欲右偏藍昌路往南行駛時，
    本應注意駕駛人駕駛汽車，應遵行路面標線指示，車道上以
    白色直線箭頭劃設之指向線及配合指示標線所使用之後昌新
    路標字，係用以指示車輛僅得直行前往後昌新路，不得右轉
    德民路往西或右偏藍昌路往南行駛，而依當時天候晴、日間
    自然光線、視距良好、柏油路面、路面乾燥、道路無缺陷、
    無障礙物，並無不能注意之情狀，竟疏未注意及此，未依標
    線指示行駛而貿然右偏朝藍昌路方向行駛，適林來春騎乘車
    號000-000號普通重型機車沿藍昌路中間車道北往南行駛至
    該路口，欲直行朝後昌新路方向行駛，於行經陳登男所駕駛
    自用小客車右側時，未與其左側車輛保持併行之安全間隔，
    因車身偏向左側，2車發生碰撞，致林來春人車倒地，因而
    受頭部外傷併創傷硬腦膜下出血、蜘蛛網膜下出血、顱內出
    血術後併顱骨缺損、牙齒斷裂及挫傷等傷害，且因意識障礙
    及肢體無力，達生活無法自理需專人24小時照顧之重傷結果
    。陳登男肇事後，於有偵查犯罪職權之機關或公務員發覺其
    上開犯行前，主動向前往現場處理車禍之警員坦承肇事而自
    首接受裁判。
二、案經林來春之夫楊萬居訴由高雄市政府警察局楠梓分局報告
    臺灣橋頭地方法院檢察署檢察官偵查起訴。 
    理  由
壹、證據能力說明： 
　　按被告以外之人於審判外之言詞或書面陳述，除法律有規定
    者外，不得作為證據；被告以外之人於審判外之陳述，雖不
    符前4條之規定，而經當事人於審判程序同意作為證據，法
    院審酌該言詞陳述或書面陳述作成時之情況，認為適當者，
    亦得為證據，刑事訴訟法第159條第1項、第159條之5第1項
    分別定有明文。本件所引用之被告陳登男以外之人於審判外
    之陳述，檢察官、被告於本院審判程序時均同意有證據能力
    ，本院審酌前開證據作成或取得時之狀況，並無違法或不當
    情事，復經本院於審判期日依法進行調查、辯論，應均具證
    據能力。
貳、認定犯罪事實所憑之證據及理由： 
一、上揭犯罪事實，業經被告於審理時坦承不諱，並經證人即告
    訴人楊萬居於警詢及偵查中之陳述明確，復有高雄榮民總醫
    院診斷證明書、高雄市政府警察局道路交通事故調查報告表
    （一）、（二）-1、道路交通事故現場圖、高雄市政府警察
    局交通大隊道路交通事故談話紀錄表、現場照片、監視器影
    像照片、車輛詳細資料報表2份、本院勘驗筆錄及截圖畫面
    等在卷可稽，堪認被告前開任意性之自白與事實相符，可採
    為認定事實之依據。
二、按駕駛人駕駛汽車，應遵守道路交通標誌、標線、號誌之指
    示；指向線，用以指示車輛行駛方向。以白色箭頭劃設於車
    道上；地名、路名、高（快）速公路方向指示標字，用以指
    示行車車道可通往之地點、道路之方向。設於路段中或路口
    將近之處，道路交通安全規則第90條第1 項、道路交通標誌
    標線號誌設置規則第192條分別定有明文。經查，被告領有
    合格之普通小型車駕駛執照，此有其公路監理電子閘門證號
    查詢汽車駕駛人資料存卷可查（見警卷第93頁），對於前揭
    規定應知悉甚詳。又當時天候晴、日間自然光線、柏油路面
    乾燥、無缺陷、無障礙物、視距良好乙節，有道路交通事故
    調查報告表在卷可佐，顯見當時並無不能注意之情事。依道
    路交通事故現場圖、現場照片、路口監視器錄影畫面及本院
    勘驗筆錄所示，可見藍昌路由北向南事故路口前，外側第1
    車道繪設直行指向線及「藍昌路」指示標字、外側第2車道
    繪設直行指向線及「後昌新路」指示標字，被告沿高雄市楠
    梓區藍昌路中間車道北往南行駛至該路段與德民路之多岔路
    口，僅得直行前往後昌新路，竟疏未注意上開規定，駛入路
    口時未依標線指示行駛而貿然右偏朝藍昌路方向行駛，因而
    肇致本案車禍，其就本案車禍之發生自有過失。本案經送高
    雄市車輛行車事故鑑定覆議會鑑定結果，認被告未依標線行
    駛，為肇事主因乙節，有高雄市車輛行車事故鑑定覆議會鑑
    定覆議意見書各1份附卷可參（見交易卷第119-122頁），其
    鑑定結果亦與本院前開認定相同，亦足為佐。又告訴人因本
    案事故受有上開傷害等情，已如前述，是告訴人所受之上開
    傷害，與被告之過失行為自有相當因果關係。
三、按汽車行駛時，駕駛人應注意兩車並行之間隔，並隨時採取
    必要之安全措施，不得在道路上蛇行，或以其他危險方式駕
    車、道路交通安全規則第94條第3 項定有明文。經查：
　　㈠經本院勘驗現場監視錄影器光碟畫面，勘驗結果如下：
　　  開啟檔案後為監視器錄影畫面，畫面中央為藍昌路，畫面
      中藍昌路由下而上行向為三線道、由上而下行向為二線道
      ，畫面中由下而上行向中：外側第1車道繪設直行指向線
      、指示直行與右轉彎的直線與弧形合併分岔箭頭及「藍昌
      路」指示標字、外側第2車道繪設直行指向線及「後昌新
      路」指示標字，外側第3車道即內側車道繪設直行與左轉
      彎的直線與弧形合併分岔箭頭。經過路口處後畫面上方有
      兩條分岔路，右邊為藍昌路（下稱右岔路）、左邊為後昌
      新路（下稱左岔路），以下勘驗以畫面中由下而上行向之
      三線道為主：
      ⒈檔案時間「00：00：03」有一機車（下稱甲車，即被害
        人車輛）位於外側第2車道沿藍昌路由畫面下方至畫面
        上方行駛。同時甲車之左後方有一台汽車（下稱乙車，
        即被告車輛）跨越外側第2、3車道沿藍昌路由畫面下方
        往畫面上行駛（圖1）。
      ⒉檔案時間「00：00：05」乙車加速行至快到斑馬線處，
        位於甲車左側與甲車平行，此時乙車以完全位於外側第
        3車道。（圖2）
      ⒊檔案時間「00：00：06」乙車經過斑馬線繼續直行往畫
        面右上方右岔路方向前進，甲車偏左欲往畫面左方左岔
        路方向前進，此時兩車十分靠近。（圖3）
      ⒋檔案時間「00：00：06」甲乙兩車經過斑馬線時正好碰
        撞，檔案時間「00：00：07」乙車倒地。（圖4）
      ⒌檔案時間「00：00：08」至「00：00：09」甲車繼續往
        前直開至左岔路方向。（圖5），有本院勘驗筆錄及截
        圖畫面在卷可佐（見交易卷第127-128、131-137頁）。
　　　　又被害人當時欲朝後昌新路方向行駛，業經證人楊萬居
        於警詢時證述明確（見警卷第8頁）。據此，可見被害
        人沿藍昌路中間車道行駛至該路口，欲直行朝後昌新路
        方向行駛，於行經被告車輛右側時，未與其左側車輛保
        持併行之安全間隔，因車身偏向左側，2車因而發生碰
        撞。被害人考領有普通重型機車駕駛執照，有證號查詢
        機車駕駛人資料在卷可佐（見警卷第95頁），是其對上
        揭道路交通安全規定，自不能推諉稱其不知，又案發當
        時無不能注意之情事，業如前述，堪認被害人就本案交
        通事故之發生，具有前述違反注意義務之過失行為，亦
        與有過失甚明。另本案經送高市車鑑覆議會鑑定肇事原
        因，亦認：「林來春：左偏未保持安全間隔，為肇事次
        因」，而同上開認定。至高雄市政府交通局車輛行車事
        故鑑定委員會雖認「林來春：無肇事因素」，有高雄市
        政府交通局車輛行車事故鑑定委員鑑定意見書在卷可參
        （見偵卷第27-28頁），惟依上開勘驗結果，被害人並
        非駕車直行，而係左偏與被告未保持安全間隔，已如前
        述，初鑑結果並未論及此情，容有未洽，是本院認前揭
        覆議報告較為可採，附此敘明。
      ㈡被害人對於本案交通事故之發生雖有上開過失，然刑事
        責任之認定，並不因被害人與有過失，而得免除被告之
        過失責任，被害人與有過失之情節輕重，僅係量刑斟酌
        因素或民事損害賠償責任之依據，並不影響被告刑事責
        任之成立。
四、綜上，足認被告前開自白合於事實可堪採信，本案事證明確
    ，被告犯行堪以認定，應予依法論科。　　
參、論罪科刑：
一、核被告所為，係犯刑法第284 條前段之過失傷害罪、同法條
    後段之過失傷害致人重傷罪。 　　
二、被告於肇事後，主動向到場處理員警坦承其為肇事者，並
    願接受裁判，符合自首要件，有高雄市政府警察局道路交通
    事故肇事人自首情形紀錄表附卷可稽，爰依刑法第62條規定
    ，減輕其刑。
三、爰審酌被告於駕車過程中未能善盡駕駛之注意義務，致肇本
    件車禍發生，造成被害人受有前述傷害，所為誠屬不該。另
    考量被告犯後坦承犯行，迄今未與告訴人達成和解或賠償所
    害之犯後態度。兼衡被告本案肇事情節、過失程度、被害人
    所受之傷害程度、被害人就本件車禍之發生與有過失（告訴
    人為肇事次因，被告為肇事主因），暨被告自陳學歷為高中
    肄業，從事銷售茶葉及臨時工之工作，月收入約新臺幣（下
    同）2萬2千元至2萬8千元，未婚，無小孩，與外公、母親、
    阿姨及妹妹同住（見交易卷第248頁）等一切情狀，量處如
    主文所示之刑，併諭知易科罰金之折算標準。
據上論斷，應依刑事訴訟法第299條第1項前段，判決如主文。
本案經檢察官陳麗琇提起公訴，檢察官郭郡欣到庭執行職務。
中　　華　　民　　國　　111 　年　　7 　　月　　21　　日
                  刑事第五庭    法　官  徐右家
以上正本證明與原本無異。
如不服本判決應於收受判決後 20 日內向本院提出上訴書狀，並
應敘述具體理由。其未敘述上訴理由者，應於上訴期間屆滿後20
 日內向本院補提理由書 (均須按他造當事人之人數附繕本)「切
勿逕送上級法院」。
中　　華　　民　　國　　111 　年　　7 　　月　　21　　日
                                書記官  周素秋
附錄本案論罪科刑法條：
中華民國刑法第284條
因過失傷害人者，處1年以下有期徒刑、拘役或10萬元以下罰金
；致重傷者，處3年以下有期徒刑、拘役或30萬元以下罰金。